臺灣高雄地方法院刑事判決　　　　　　　　　　　　　九十三年度訴字第七九二號
　　公　訴　人　臺灣高雄地方法院檢察署檢察官
　　被　　　告　乙○○
右列被告因違反毒品危害防制條例案件，經檢察官提起公訴（九十三年度毒偵字第一
四三二號），於本院準備程序進行中，被告就被訴事實為有罪之陳述，經告知簡式審
判程序之旨，並聽取當事人之意見後，本院認宜以獨任進行簡式審判程序，而裁定進
行簡式審判程序審理，判決如左：
    主  文
乙○○施用第一級毒品，累犯，處有期徒刑壹拾月，扣案之海洛因壹包（淨重零點貳
公克，空包裝重零點貳公克）、注射針筒貳支均沒收銷毀之。
    事  實
一、乙○○前於民國九十二年間因竊盜案件，經本院九十二年度簡字第三五四三號判
    處有期徒刑六月確定，並於九十二年十一月三日易科罰金執行完畢，嗣又於同年
    因施用毒品案件，經本院以九十二年度毒聲字第五一二一號裁定送觀察、勒戒後
    ，認無繼續施用傾向，業經台灣高雄地方法院檢察署檢察官於九十二年九月十六
    日，以九十二年度毒偵字第四九九０號不起訴處分確定在案。詎仍不知悔改，明
    知海洛因業經公告列為毒品危害防制條例第二條第二項之第一級毒品，不得非法
    持有、施用，復基於施用第一級毒品海洛因之犯意，於九十二年十二月二十六日
    凌晨零時五十五分許回溯二十四小時內之某時（不含公權力拘束期間），在高雄
    縣大寮鄉某處，以將海洛因粉末摻水以針筒注射入體內之方式，施用第一級毒品
    海洛因一次，為警於同年十二月二十五日下午九時三十分許，與洪萬生在台南市
    ○○○街四一號前查獲，並扣得第一級毒品海洛因一包（合計淨重零點二三公克
    、包裝重零點二三公克）、注射針筒二支。
二、案經臺南市警察局第六分局報告臺灣臺南地方法院檢察署呈請臺灣高等院檢察署
    檢察長核轉。
    理  由
一、本件被告所犯為死刑、無期徒刑、最輕本刑為三年以上有期徒刑以外之罪，其於
    準備程序進行中，就被訴事實為有罪之陳述，經告知簡式審判程序之旨，並聽取
    當事人之意見後，本院認宜以獨任進行簡式審判程序，而裁定進行簡式審判程序
    審理，合先敘明。
二、右揭事實，業據被告乙○○於本院審理中自白不諱，且其為警查獲時所採取之尿
    液，經送請台南市衛生局檢驗結果，均呈嗎啡陽性反應，有該局九十二年十二月
    三十一日南市衛驗字第九二一０二八號、尿液檢體送檢清冊各一紙附卷可稽。而
    扣案之白色粉末一包經送請法務部調查局檢驗結果，認該白色粉末含海洛因成分
    （淨重零點二三公克，空包裝重零點二三公克），分別有該局九十三年一月二十
    日調科壹字第二００００四六四九號鑑定通知書各一紙存卷可參，是該扣案之白
    色粉末應係第一級毒品海洛因無訛。再查海洛因施用入人體後水解還原成嗎啡，
    再循嗎啡之代謝方式排出體外，百分之八十以上於投與後二十四小時內自尿液排
    出，已據行政院衛生署藥物食品檢驗局（73）藥檢壹字第０三０二二一號、（80
    ）藥檢壹字第０七一二號函說明綦詳，足徵被告前開施用第一級毒品海洛因之自
    白核與事實相符。另被告前於九十二年間因施用毒品案件，經本院以九十二年度
    毒聲字第五一二一號裁定送觀察、勒戒後，認無繼續施用傾向，業經台灣高雄地
    方法院檢察署檢察官於九十二年九月十六日，以九十二年度毒偵字第四九九０號
    不起訴處分確定在案之事實，有台灣高等法院被告全國前案紀錄表及台灣高雄地
    方法院檢察署刑案資料查註紀錄表各一紙附卷可按，其於前開不起訴處分確定後
    ，五年內再犯本件施用毒品罪，事證明確，應予依法論科。
三、查毒品危害防制條例業經總統於九十二年七月九日，以華總一義字第０九二００
    一二一九三０號令修正公布，並自九十三年一月九日施行。修正後之毒品危害防
    制條例修正簡化施用毒品者之刑事處遇程序，將原先區分為第一次犯、五年後再
    犯、五年內再犯、或三犯以上，而異其刑事處遇程序，修正為僅區分為初犯、五
    年後再犯及五年內再犯，且強制戒治期間修正為六個月以上，至無繼續強制戒治
    之必要為止，最長不得逾一年，並配合刪除停止強制戒治付保護管束及延長強制
    戒治等規定。然就同條例第十條有關施用第一、二級毒品之罪名及法定刑度，則
    並無任何變更，亦即並無刑法第二條第一項有關行為後法律有變更，應比較新舊
    法之問題。又被告依修正前之毒品危害防制條例規定，係屬經檢察官為不起訴之
    處分後，五年內再犯施用第一級毒品罪，依修正後之毒品危害防制條例規定，則
    屬觀察勒戒執行完畢釋放後，五年內再犯施用第一級毒品罪，無論依修正前後之
    毒品危害防制條例相關規定，均應由檢察官依法追訴及法院依法審判。況本案係
    於九十三年四月十二日繫屬於本院，此有臺灣高雄地方法院檢察署九十三年四月
    九日雄檢楠寒九三毒偵一四三二字第一五七四八號函在卷可查，非屬於九十二年
    六月六日毒品危害防制條例修正施行（九十三年一月九日）前繫屬法院之施用毒
    品案件，並無毒品危害防制條例第三十五條規定之情形存在，即應由法院依修正
    後規定處理之。是核被告所為，係犯毒品危害防制條例第十條第一項之施用第一
    級毒品罪。又其施用第一級毒品前後持有該毒品之低度行為，應分別被其施用之
    高度行為所吸收，不另論罪。末查被告前於九十二年間因竊盜案件，經本院九十
    二年度簡字第三五四三號判處有期徒刑六月確定，並於九十二年十一月三日易科
    罰金執行完畢等情，有台灣高等法院被告全國前案紀錄表一紙在卷可按，其餘五
    年內再犯本件最重本刑為有期徒刑以上之罪，為累犯，依刑法第四十七條之規定
    ，加重其刑。爰審酌被告前有施用毒品之不良素行，歷經觀察、勒戒及強制戒治
    程序後，仍未能徹底戒絕毒品，且屢經查獲，隨即再犯，顯見意志不堅，且有失
    政府制定毒品危害防制條例之立法美意，本不宜寬貸，惟念其施用毒品乃自戕一
    己之身體健康，尚未害及他人，且犯後終知能坦承犯行等一切情狀，量處如主文
    所示之刑。
四、又沒收為從刑之一種，且與主刑有其從屬關係。如行為後，法律有所變更，但主
    刑之法定最高度及最低度刑，與修正前之舊法完全相同，或僅沒收之從刑規定有
    所更易，主刑未修正時，則沒收部分，固不生比較問題。依從新之原則，皆應適
    用修正後之法律；倘若主刑及從刑均已加以修正，經依刑法第二條第一項但書就
    主刑比較結果，應適用最有利之修正前舊法時，依從刑附屬於主刑之原則，自不
    得就新舊法予以割裂適用，應一律適用修正前之法律（最高法院八十八年第五次
    刑事庭會議決議參照）。而毒品危害防制條例第十條有關施用第一級毒品之罪名
    及法定刑度，則並無任何修正，已如前述，惟有關同條例第十八條之沒收規定有
    所更易，依上揭說明有關沒收部分，自不生比較問題，依從新之原則，皆應適用
    修正後之毒品危害防制條例第十八條之規定宣告沒收。經查，扣案之白粉經送驗
    結果，確定為海洛因無訛，已如前述，又扣案注射針筒二支經送高雄醫學大學附
    設中和紀念醫院鑑驗結果，亦呈海洛因陽性反應，有該醫院九十三年五月四日編
    號九三０四之三二九號檢驗報告在卷可稽，因與毒品無從析離，亦係違禁物，均
    爰依毒品危害防制條例第十八條第一項前段規定，併予宣告沒收銷毀之。
據上論斷，應依刑事訴訟法第二百七十三條之一第一項、第二百九十九條第一項前段
，毒品危害防制條例第十條第一項、第十八條第一項前段，刑法第十一條、第四十七
條，判決如主文。
本案經檢察官甲○○到庭執行職務。
中      華      民      國      九十三      年    五    月    二十七    日
                                  臺灣高雄地方法院刑事庭
                                      法  官  胡  宜  如
右正本證明與原本無異。
如不服本判決，應於判決送達後十日內，向本院提出上訴狀。
                                      書記官  蘇  溪  林
中      華      民      國      九十三      年    五    月    二十七    日
附錄法條：
毒品危害防制條例第十條
施用第一級毒品者，處六月以上五年以下有期徒刑。
施用第二級毒品者，處三年以下有期徒刑。
